臺灣高等法院刑事判決　　　　　　　　96年度上訴字第4462號
上　訴　人　臺灣板橋地方法院檢察署檢察官
被　　　告　甲○○
　　　　　　　　　　（另案執行中）
指定辯護人　本院公設辯護人周君穎
上列上訴人因被告違反毒品危害防制條例案件，不服臺灣板橋地
方法院95年度訴字第3426號，中華民國96年8月24日第一審判決
（起訴案號：臺灣板橋地方法院檢察署95年度偵字第6731號），
提起上訴，本院判決如下：
    主  文
上訴駁回。
    理  由
一、公訴意旨以：被告甲○○（簡稱被告）曾於民國九十三年七
    月十五日因違反毒品防制條例案件，經原審法院於九十三年
    八月三十一日以九十三簡字第三三一八號判處有期徒刑六月
    確定，並於九十四年七月一日執行完畢。仍不知悔改，基於
    販賣第一級毒品海洛因之營利犯意，以其行動電話門號0000
    000000為聯絡工具，販賣第一級毒品與不特定人牟利，適有
    林啟文於九十四年十二月二十日，以0000000000行動電話門
    號與之連絡約定購買海洛因後，旋即於同日十七時許相約在
    林某位於臺北縣三重市○○街14號住家中，交付海洛因一包
    （淨重0.15公克）予林某，並告以新台幣（下同）四千元之
    對價。嗣於九十五年一月二十四日二十一時三十分為警於上
    開林某住處，查獲林某並扣得海洛因一小包（淨重0.3公克
    ）、海洛因注射針筒八支與勺子一支，並據林某供述毒品來
    源之一為被告，經林某以其上開電話佯稱還款，電約被告於
    同日二十二時三十分許，在臺北縣三重市○○街中興游泳池
    見面為警查獲，因認被告涉犯毒品危害防制條例第四條第二
    項販賣第一級毒品罪嫌等語。
二、按犯罪事實應依證據認定之，無證據不得認定犯罪事實，刑
    事訴訟法第一百五十四條第二項定有明文；又認定不利於被
    告之事實，須依積極證據，苟積極證據不足為不利於被告事
    實之認定時，即應為有利於被告之認定，更不必有何有利之
    證據，最高法院三十年上字第八一六號判例著有明文。訊據
    被告於原審以及本院堅決否認有何販賣第一級毒品海洛因犯
    行，辯稱伊與林啟文有債務糾紛，並有向林啟文催債，但沒
    有賣海洛因給林啟文等語。
三、經查，公訴人認被告涉有開罪嫌，無非係以被告之供述、證
    人林啟文於警詢、偵查中之證述及和信電訊股份有限公司門
    號之客戶資料查詢回覆等資為論據。惟查：（一）觀諸被告
    於警詢中供稱「（問：據犯嫌林啟文在本分局偵查隊筆錄指
    稱：曾於九十四年十二月二十日十七時許，在三重市○○街
    14號以電話0000000000號撥打你電話0000000000號，向你以
    四千元代價購買毒品海洛因一包淨重0.15公克，是否有此事
    ？）沒有這件事，因為他欠我錢。」等語（參偵查卷第13頁
    ）；於偵查中供述「（問：是否於九十五年一月二十四日二
    十二時三十分，接獲林啟文的電話相約，前往臺北縣三重市
    ○○街中興游泳池前碰面才被警方查獲？）我是認識啟文，
    人家都叫他『刺字文』，也有人叫他『查某文』《台語》，
    他有在九十四年十二月左右跟我在他家巷子口正好遇到在聊
    天，順便跟我借錢二千元，當天是警察叫他打電話給我說要
    還我錢，就約在中興游泳池，他是在晚上七、八點左右打給
    我，我約在半小時後到現場，我一到現場就看到三重分局的
    警員從箱型車上下來，我被押在地上並搜身後，但沒有搜到
    東西」、「（問：當日接聽之電話號碼為何？）0000000000
    好像是這一支」、「（問：曾否使用0000000000號行動電話
    號碼？）好像沒有，應該是0000000000，因為是和信跟我說
    我原本的0000000000這一支的優惠專案才加辦的，時間約在
    九十四年底」、「（問：對於林啟文之筆詢筆錄，有何意見
    ？）我沒有賣他海洛因，我沒有收到任何一塊錢，我只有借
    他錢，我確定沒有賣他海洛因，是警察叫他咬我的，他還在
    身分證影本上寫上一千元，不是四千元」、「（問：跟林有
    何交情，為什麼要借他錢？）就是打檯子的賭博錢，我真的
    很隨和，我都會借人家錢」、「（問：警方查獲時查扣何物
    ？）無」、「（問：對於遭移送涉嫌販賣第一級毒品海洛因
    之罪嫌，尚有何答辯？）我沒有賣海洛因，而且我沒有吸海
    洛因，我是吸安非他命而且警察也沒有搜到海洛因」等語（
    參偵查卷第70、71頁），堪認被告於警詢、偵查時均堅決否
    認有何販賣第一級毒品海洛因予林啟文，均辯稱林啟文欠伊
    金錢，雖其所供其與林啟文借款數額未臻一致，惟被告本無
    自證無罪之義務，其否認犯罪所持之辯解，先後縱非一致，
    仍不得因此據為其犯罪之論據；（二）依卷內警詢筆錄之記
    載，證人林啟文雖於警詢中供稱：「（問：你施用之毒品海
    洛因係向何人購買？如何聯絡？）我施用之海洛因是向甲○
    ○購買毒品施用的，我是用我的電話0000000000號撥打甲○
    ○電話：0000000000號聯繫購買」、「（問：你向甲○○購
    買毒品海洛因幾次？係於何時、何地購買？以多少代價購買
    毒品？）我是於九十四年十二月二十日十七時，在我三重市
    ○○街14號住處以四千元購買毒品海洛因一包，淨重約0.15
    公克，向他購買毒品海洛因一次」等語（參偵查卷第17頁）
    ，惟經原審當庭勘驗證人林啟文於警詢之偵訊錄音帶結果，
    證人林啟文於警詢中並未如筆錄所載主動明確指認被告販賣
    毒品海洛因與伊，而係警方先提示被告一人之國民身分證影
    本，供其指認，此有原審九十六年八月一日審判勘驗筆錄（
    參原審卷第162頁、第163頁），以及被告之國民身分證影本
    一紙（參偵查卷第19頁）附卷可稽，是證人林啟文上開警詢
    筆錄亦不足為不利被告認定之依據；（三）至證人林啟文於
    偵查中證稱：「（問：綽號？）刺字文，因為我在幫人家刺
    青」、「（問：與被告甲○○認識否？）我不認識，警察叫
    我簽名我就簽」、「（問：提示甲○○於九十五年五月二十
    三日於本署之偵訊筆錄，有何意見？）我真的不認識他，是
    我朋友認識的，我在集美街見過他一面而已，我跟他真的不
    熟」、「（問：究竟是否認識本案被告甲○○《再提示一次
    照片》？）我剛才因近視沒有看清楚，我認識他」、「（問
    ：如何認識？）是朋友介紹的，有留他的電話給我，也是為
    了要刺青」、「（問：何以打電話約甲○○出來？）因為警
    方很恨他，所以就叫我打電話給他約他出來，因為警方抓他
    抓不到」、「（問：何以警方要抓甲○○？）不知道」、「
    （問：警方有無甲○○的電話？）沒有」、「（問：既然警
    方沒有甲○○的電話，如何約他出來）警方看我的電話簿」
    、「（問：與被告有無財務糾紛或恩怨？）沒有」、「（問
    ：你會恨甲○○嗎？）不會」、「（問：與被告甲○○彼此
    間如何稱呼？）我叫他國文，他叫我刺字文」、「（問：彼
    此如何聯絡？電話？）用電話，但我忘了他的電話，我的電
    話是0000000000」、「（問：0000000000是何人的？）是我
    的，但是遺失了，約在九十五年三、四月間被偷了，被偷後
    才改用0000000000」、「（問：甲○○的電話是否為
    0000000000？）我忘了」、「（問：有無施用毒品？施用何
    毒品？）有，我用海洛因，我從九十五年一月開始到九十五
    年九月，在家裡用，用注射的」、「（問：毒品來源？）朋
    友，我都是到公園拿的」、「（問：為何九十五年一月二十
    四日警詢時供稱是向甲○○購買毒品海洛因？）我不知道，
    警察寫一寫就叫我簽名」、「（問：據被告供稱係接獲你的
    電話相約於九十五年一月二十四日二十二時三十分，在臺北
    縣三重市○○街中興游泳池前碰面就警方查獲，有無意見？
    ）沒有」、「（問：何以要打電話？）是警方叫我的打的」
    、「（問：是否因你說毒品來源是來自甲○○，故叫你打電
    話約甲○○出來？）對」、「（問：何因於九十五年一月二
    十四日二十二時四十分，在三重分局偵查隊製作筆錄？）因
    為我被抓」、「（問：你是否是在九十五年一月二十四日晚
    間九點三十分左右，在臺北縣三重市○○街14號住處被警方
    查獲，並在桌上扣到針筒八支、杓子一支及海洛因一包《淨
    重0.3公克》，才被警方帶回去做筆錄？）對」、「（問：
    是否於該次警訊時供稱曾於九十四年十月二十日十七時許，
    在臺北縣三重市○○街14號，以電話0000000000撥打
    0000000000號，向被告甲○○購買四千元海洛因一包《淨重
    0.15公克》？）沒有金錢往來，他有拿給我海洛因，當時我
    身上沒有錢」、「（問：當時海洛因的市價是否為四千元？
    ）對，這是他當時講的價錢，他丟給我時就跟我說這一包要
    四千元」、「（問：甲○○是否先讓你欠四千元？）對，我
    到現在也還沒有給」、「（問：交易詳情補充？）沒有事先
    約，是我說我很急，他就丟一包給我，說這一包四千元」、
    「（問：何以清楚的記得交易的時間、地點？）當時還有印
    象，因為距做筆錄不到一個月」、「（問：被查扣當天0.3
    公克海洛因何來？）在公園拿的，當時價錢比較低，也是在
    查獲當天拿的」、「（問：是否懷疑被警於住處查獲係因被
    告之密報？）有，警方也有跟我說是甲○○點我的」、「（
    問：是否因為甲○○點你，你也想報復，才又點甲○○？）
    警方說是甲○○點我，警方就叫我也點他，且當時他的確也
    有在九十四年十二月二十日在我家丟給我一包價值四千元的
    海洛因，我還沒有給他錢」、「（問：甲○○是否曾借錢給
    你？）有，他曾借我二千元」、「（問：何時借錢？）九十
    五年一月二十三日，因為他朋友要刺字，我沒有錢買用，他
    有先借我二千元，還沒有刺就被抓」等語（參見偵查卷第
    115-118頁），係先否認向被告購買毒品，並稱與被告間沒
    有金錢往來，嗣改口稱被告曾丟給伊一包海洛因，價值四千
    元，還未拿錢給被告，且曾跟被告借過二千元等語，其先後
    所述情節不符，並未始終指證被告販賣海洛因，核與其於警
    詢中僅供稱以四千元向被告購買0.15公克一包之海洛因等語
    ，亦不相同，而存有嚴重瑕疵。是證人林啟文上開偵查中之
    供述，至多僅能證明本件係林啟文先於九十五年一月二十四
    日二十一時三十分許，在臺北縣三重市○○街14號住處為警
    查獲，並經警扣得其所有之第一級毒品海洛因一包（淨重
    0.3公克）、注射針筒八支及勺子一支等物，因警方對林啟
    文稱係被告供出其名字，林啟文才供出被告，且因警方欲逮
    捕被告，乃請林啟文打電話約被告於同日二十二時三十分許
    在臺北縣三重市○○街中興游泳池前見面並予以逮捕等事實
    ，因其證詞存有瑕疵，尚不能以其證詞遽認被告有何主動與
    林啟文聯絡並販賣毒品之行為。況被告於上開時、地被逮捕
    時，警方並未在被告身上查扣任何第一級毒品海洛因或其他
    違禁物，則被告縱經警方於查獲地點帶回警局偵訊，究不得
    僅以此認其有販賣第一級毒品海洛因之犯行。另參諸證人林
    啟文上開偵查中之供述，堪信證人林啟文於警詢時內心對被
    告有所不滿，則其所為不利被告之供述，是否具有真實性，
    令入懷疑；（四）至行動電話門號0000000000號電話於九十
    四年十一月二十三日至九十六年六月十一日之申請使用人確
    為被告，此有和信電訊股份有限公司門號之基本資料查詢回
    覆函一件附卷可稽（參偵查卷第89頁、第90頁），被告雖自
    承曾以上開電話與證人林啟文曾通過電話，惟並無任何通聯
    紀錄或合法之監聽譯文，可資證明被告與證人林啟文通話目
    的在進行毒品買賣，自難僅以上開和信電訊股份有限公司門
    號之基本資料查詢回覆函，遽認被告有販賣第一級毒品海洛
    因予證人林啟文。至於證人林啟文於九十五年一月二十四日
    二十一時三十分許，在臺北縣三重市○○街14號住處為警查
    獲，並經警扣得其所有之第一級毒品海洛因一包（淨重0.3
    公克）、注射針筒八支及勺子一支等物，係其於查獲當日在
    公園向他人取得，與被告無關，業據其於偵查中供明在卷，
    是上開扣案之第一級毒品海洛因一包（淨重0.3公克），自
    不能作為認定被告犯罪之依據。綜上所述，公訴意旨所指被
    告販賣第一級毒品海洛因之犯行，尚未達於通常一般人均不
    致有所懷疑，而得確信其犯罪事實之程度，此外，復查無其
    他積極證據足資證明被告有何公訴人所指之犯行，應認本件
    不能證明被告犯罪。
四、原審因之為被告無罪之判決，核無不當。檢察官上訴意旨以
    ：（一）告訴人與證人之陳述有部分前後不符，或相互間有
    所歧異時，究竟何者為可採，法院乃得本其自由心證予以斟
    酌，非謂一有不符或矛盾，即應認其全部均為不可採信，尤
    其關於行為動機、手段及結果等之細節方面，告訴人之指陳
    ，難免故予誇大，證人之證言，有時亦有予以渲染之可能，
    然其基本事實之陳述，若果與真實性無礙時，則仍非不得予
    以採信（最高法院74年臺上字第1559號判例參照）。本案之
    證人林啟文（已死亡）於警訊時及偵查中皆指證被告有販賣
    毒品海洛因給伊，雖於警訊時及偵查中先後記載非完全一致
    ，但皆對被告確有販賣海洛因之基本事實並無變異，原審竟
    對林啟文陳述之手段與結果等細節方面，偶而有先後不一，
    即遽認為全不可採，並對被告販賣毒品之部分判決無罪，顯
    有失出；（二）原審勘驗警詢錄音帶之結果，認係警方僅提
    示被告一人之國民身份證影本，供證人林啟文指認，證人於
    警詢中未曾主動明確指述被告，而認定證人所言，前後矛盾
    ，不足採信。然而證人林啟文於偵查中復具結證稱：被告確
    有販賣毒品海洛因給伊，證人所言並無原判決所指之有嚴重
    瑕疵之存在。況依照被告所述，被告確實有以0000000000行
    動電話與林啟文使用之0000000000號聯絡過，此部分亦與證
    人之證詞相符，在被告與證人互無仇恨之情況下，證人應無
    需任意誣指被告之必要，是證人所言，尚非不可採信；（三
    ）扣案之毒品，是證人林啟文於95年1月24日經警查獲，與
    被告於94年12月20日所販賣給證人之毒品海洛因，並無任何
    關係，不可僅憑被告供陳證人被查獲之毒品非其所有，即遽
    認被告並無販賣毒品之證據。是原審認定事實及適用法律有
    上述之違法，自難認原判決妥適等語，惟本院觀諸上訴之各
    點理由，均屬法院依職權裁量審酌之事項，原審既已於判決
    中說明其證據取捨之理由，復查無有何違背經驗法則、論理
    法則之處，公訴人仍就本案證據之取捨反覆爭執，尚非有理
    由，應予駁回。
據上論斷，應依刑事訴訟法第368條，判決如主文。
本案經檢察官羅松芳到庭執行職務。
中　　華　　民　　國　　96　　年　　12　　月　　12　　日
 　      　　　　 刑事第二十庭  審判長法　官  楊貴雄
                                      法　官  林銓正
                                      法　官  鄧振球
以上正本證明與原本無異。
如不服本判決，應於收受送達後十日內向本院提出上訴書狀，其
未敘述上訴之理由者並得於提起上訴後十日內向本院補提理由書
（均須按他造當事人之人數附繕本）。
                                      書記官  劉有志
中　　華　　民　　國　　96　　年　　12　　月　　12　　日
